---
title: "PTV Subtropical 2023 - Biotecnologías"
format: html
editor: source
editor_options: 
  chunk_output_type: console
---

```{r include=FALSE}
knitr::opts_chunk$set(echo = FALSE, warning = FALSE, message = FALSE)
pacman::p_load(tidyverse, rio, janitor, skimr)
theme_set(theme_gray(base_family = 12))
conflicted::conflict_prefer("filter", "dplyr")
conflicted::conflict_prefer("select", "dplyr")
```

```{r}
# load(here::here("data/datos_para_spotfire.Rdata"))  
# setwd("C:/Users/GOXWW/Documents/github_edwardsmolina/PTV_subtropical")
spotfire_df <-  read_csv("C:/Users/GOXWW/Documents/github_edwardsmolina/PTV_subtropical/data/datos_para_spotfire.csv")

long <- spotfire_df %>% pivot_wider(names_from = "Variable", 
                            values_from = "BLUPs") %>%  clean_names()
```

## Gusano cogollero (*Spodoptera frugiperda*)

### Daño en Vegetativo

```{r}
long %>%
  drop_na(dano_de_spodoptera_en_veg_percent_plantas_davis_3) %>% 
  ggplot()+ 
  aes(x=fct_reorder(genotipo, dano_de_spodoptera_en_veg_percent_plantas_davis_3),
      y=dano_de_spodoptera_en_veg_percent_plantas_davis_3, fill=biotecnologia)+ 
  geom_bar(stat = "identity") +
  geom_text(aes(label = dano_de_spodoptera_en_veg_percent_plantas_davis_3 %>% round(1), 
                y =  dano_de_spodoptera_en_veg_percent_plantas_davis_3 - 1),
            col="black", size=4, fontface="bold"
            # nudge_x = c(0.22, -0.22)
            ) + 
  coord_flip() + 
  facet_wrap("periodo") + 
  labs(x="", y="Daño de Spodoptera en Veg (% plantas Davis >3)") + 
  theme_gray()
```

> El porcentaje de plantas con daño de gusano cogollero muestra un excelente desempeño de todas las biotecnologías que contienen el evento MIR162 (Viptera): VIP3, VYHR (Leptra), VTPRO4, Trecepta y PWU, aún en situaciones donde VT3P mostró un elevado nivel de daño.

### Daño en espigas

```{r fig.height=3.5, fig.width=10}
#| fig-format: svg
long %>% # names()
  drop_na(dano_de_spodoptera_en_mazorcas) %>% 
  filter(periodo=="2014-2022") %>% 
  filter(base_genetica %in% c("DK7210", "DK7220", "DK7330")) %>% 
  ggplot()+ 
  aes(x=fct_reorder(genotipo, dano_de_spodoptera_en_mazorcas),
      y=dano_de_spodoptera_en_mazorcas, fill=biotecnologia)+ 
  geom_bar(stat = "identity") +
  geom_text(aes(label = dano_de_spodoptera_en_mazorcas %>% round(1), 
                y =  dano_de_spodoptera_en_mazorcas ),
            col="black", size=4, fontface="bold"
            # nudge_x = c(0.22, -0.22)
            ) + 
  coord_flip() + 
  facet_wrap("base_genetica", scales="free") + 
  labs(x="", y="Daño de Spodoptera en mazorca", caption = "Período 2014-2022") + 
   theme(legend.position='top')
```


> El daño en espigas causado por gusano cogollero también mostró un buen comportamiento de todas las biotecnologías con MIR162: VTPRO4 redujo a la mitad que VT3P pero TRE no redujo el daño en relación a VTPRO4


## Rendimiento 

```{r fig.height=4, fig.width=8}
long %>% 
  drop_na(rendimiento_qq_ha) %>% 
  filter(base_genetica %in% c("DK7210", "DK7220", "DK7702", "DK7330")) %>% 
   ggplot()+ 
  aes(x=fct_reorder(genotipo, rendimiento_qq_ha, mean),
      y=rendimiento_qq_ha, fill=biotecnologia)+ 
  geom_bar(stat = "identity") +
  geom_text(aes(label = rendimiento_qq_ha %>% round(1), 
                y = rendimiento_qq_ha - 1),
            col="black", size=4, fontface="bold"
            ) + 
  geom_text(aes(label = paste0("n=", n), 
                y = 2),
            col="black", size=3) + 
  coord_flip() + 
  facet_grid(base_genetica~periodo, scales = "free") + 
  labs(x="", y="Rendimiento (QQ/Ha)") + 
  theme_gray()
```


Comparación de rendimiento entre biotecnologías sobre igual base genética y período:

#### VT3P vs RR2 (Violeta vs verde)
- Base DK7210:  +10.8 qq/ha (serie, 16%) ~  +4.9 qq/ha (2022, 7%)

#### VTPRO4 vs VT3P (rojo vs violeta)  (promedio +6.6, 8.7%)

- Base DK7210: +2.4 qq/ha (serie) ~ 2.3 (2022) >> 3%
- Base DK7220: +7.1 qq/ha (serie) ~ SD (2022)  >> 9%
- Base DK7330: +10.4 qq/ha (serie) ~ SD (2022) >> 14%

#### Trecepta vs VTPRO4 (verde vs rojo, 1.7%) 
- Base DK7330: +1.5 qq/ha (serie) 
